臺灣臺北地方法院刑事判決　　　　　　　　　　　　九十三年度交簡上字第八六號
　　上　訴　人　甲○○
　　即　被　告
右列上訴人即被告因公共危險案件，不服本院臺北簡易庭於中華民國九十三年七月二
十七日所為九十三年度北交簡字第一四三一號第一審刑事簡易判決（聲請簡易判決處
刑案號：臺灣臺北地方法院檢察署九十三年度偵字第一一三九九號），提起上訴，本
院合議庭為第二審判決如左：
    主  文
上訴駁回。
甲○○緩刑貳年。
    事  實
一、甲○○明知自民國九十三年六月十九日二十時四十分許起至同日二十時五十分許
    止，在臺北市木柵和朋友飲用民俗藥酒若干後，已達酒醉不能安全駕駛動力交通
    工具之程度，猶駕駛車牌號碼三Ｎ─八五七七號自用小客車，嗣於同日二十三時
    五十分許，於臺北市○○街、青年路六八巷口為警欄撿並測試其呼氣酒精濃度結
    果，其呼氣所含酒精濃度達每公升零點七八毫克。
二、案經臺北市政府警察局萬華分局報請臺灣臺北地方法院檢察署檢察官聲請簡易判
    決處刑。
    理  由
一、訊據被告甲○○固坦承有於飲用藥酒後駕駛上開車輛，嗣為警測試其呼氣所含酒
    精濃度為每公升零點七八毫克等情不諱，惟矢口否認有何違法情事，辯稱：其係
    遵循醫師指示為治療其關節風濕宿疾始飲用藥酒，並非故意酗酒，亦不知如此已
    觸法，又其飲酒後經過足夠休息始駕車，並無不能安全駕駛車輛情事云云。經查
    ：
（一）被告確有飲酒後不能安全駕駛車輛而駕駛之事實，業據其在警詢、偵查及本院
      審理中供認屬實，其復於刑事上訴狀中坦承：「上訴人實因工作緣故，導致舊
      疾難耐，在喝了藥酒後未待藥效完全過後，疏忽駕車」等語。又觀諸卷附之吐
      氣酒精濃度測定單據，被告於九十三年六月十九日二十三時五十分許為警查獲
      後，所測試之呼氣酒精濃度為每公升零點七八毫克，則被告飲酒既止於九十三
      年六月十九日二十時五十分許，歷數小時餘後接受測定結果，呼氣酒精濃度尚
      為每公升零點七八毫克，不僅遠逾道路交通安全規則第一百十四條第二款所定
      飲酒後其吐氣所含酒精濃度超過每公升零點二五毫克以上者不得駕車之標準，
      猶見其於酒精濃度測試前駕車，呼氣酒精濃度應較每公升零點七八毫克為高。
      復按測得之呼氣酒精濃度達每公升零點五毫克時，會導致反應較慢、感覺減低
      、影響駕駛之輕到中度中毒症狀，達每公升零點七五毫克時，更會產生思考改
      變、個性行為改變之現象，此有行政院國軍退除役官兵輔導委員會臺北榮民總
      醫院八十八年八月五日（八八）北總內字第二六八六八號函附卷可稽；另被告
      為警查獲時，經警觀察發現其駕駛有蛇行，車身搖擺不定，轉彎半徑過大或過
      小等駕駛操控力欠佳情形，在查獲、測試或訊問過程，被告亦有多話等情事，
      此復有刑法第一百八十五條之三案件測試觀察紀錄表在卷足憑。從而，被告不
      勝酒力，已達酒醉且不能安全駕駛動力交通工具之情狀，甚為顯然。
（二）被告雖辯稱其係因關節風濕宿疾始聽從醫師指示服用藥酒，不知會違法云云，
      並提出中華國術運動傷害整復協會於九十三年六月十日出具之整復證明書欲實
      其說。惟按「不得因不知法律而免除刑事責任」，刑法第十六條前段定有明文
      。被告縱因疾病而有飲用藥酒之必要，於酒後無法安全駕駛動力交通工具時，
      仍應避免駕駛車輛，其於無法安全駕駛之情況下仍駕車上路，即屬違法行為，
      而必須負擔刑事責任，不因被告是否知悉法律規定而有不同。又其於前揭時地
      駕車時，確已達酒後不能安全駕駛動力交通工具之程度，已如前述，則縱然被
      告另辯稱其於飲用藥酒後已稍事休息等語屬實，惟其駕駛上開車輛時，其體內
      之酒精仍對其意識及操控車輛之能力有相當程度之影響，則其仍處於不能安全
      駕駛動力交通工具之狀態，依法即不得駕駛車輛。是以，被告上開所辯，均無
      礙其罪責。
（三）綜上，本案事證明確，被告犯行堪以認定，應依法論科。
三、核被告所為，係犯刑法第一百八十五條之三之服用酒類不能安全駕駛動力交通工
    具而駕駛罪。原審認被告罪證明確，依刑事訴訟法第四百四十九條第一項前段、
    第四百五十四條第二項，刑法第一百八十五條之三、第四十二條第二項，罰金罰
    鍰提高標準條例第二條規定，量處被告罰金一萬五千元，並諭知如易服勞役之折
    算標準，其認事用法均無不合，量刑亦稱妥適，被告否認犯行提起上訴，自無理
    由，應予駁回。惟查，被告前並無何犯罪紀錄，素行良好，此有臺灣高等法院被
    告全國前案紀錄表在卷可佐，其因一時失慮，致罹刑章，經此偵審程序後，當知
    所警惕，信無再犯之虞，本院綜核各情認原審所為刑之宣告以暫不執行為適當，
    爰併予宣告緩刑二年，用啟自新。
據上論斷，應依刑事訴訟法第四百五十五條之一第一項、第三項、第三百六十八條，
刑法第七十四條第一款，判決如主文。
本案經檢察官陳玉萍到庭執行職務
中　　　華　　　民　　　國　　九十三　　年　　 十一 　　月　　 十二 　　日
                                臺灣臺北地方法院交通法庭
                                    審判長法  官  陳興邦
                                          法  官  劉亭柏
                                          法  官  劉素如
右正本證明與原本無異。
不得上訴。
                                          書記官  陳俐妙
中　　　華　　　民　　　國　　九十三　　年　　 十一 　　月　　 十二 　　日
